臺灣高等法院刑事判決
110年度上訴字第2502號
上  訴  人  
即  被  告  方柏竣


選任辯護人  葉慶人律師
            楊偉毓律師
上  訴  人  
即  被  告  陳謙俊


選任辯護人  閻道至律師
上列上訴人即被告等因違反毒品危害防制條例案件，不服臺灣新
北地方法院108年度訴字第1200號，中華民國110年4月28日第一
審判決（起訴案號：臺灣新北地方檢察署108年度偵字第12481號
、第27575號），提起上訴，本院判決如下：
    主  文
上訴駁回。
    事  實
一、方柏竣前因違反毒品危害防制條例案件，分別經原審以105
    年度訴字第1138號判處有期徒刑6月，上訴後經本院以106年
    度上訴字第1231號駁回上訴確定；經臺灣桃園地方法院以10
    7年度審簡字第174號判處有期徒刑5月確定；上前開案件，
    再由臺灣桃園地方法院以107年度聲字第2202號裁定應執行
    有期徒刑10月確定，於民國107年9月14日易科罰金執行完畢
    。陳謙俊前因違反槍砲彈藥刀械管制條例、毒品危害防制條
    例案件，經臺灣宜蘭地方法院分別以99年度訴字第300號判
    處有期徒刑5年6月、以99年度訴字第306號判處有期徒刑2年
    確定；上開案件，再經同院以101年度聲字第109號裁定合併
    應執行有期徒刑7年6月，嗣於104年9月17日縮短刑期假釋出
    監，於106年11月18日期滿未經撤銷視為執行完畢。詎方柏
    竣、陳謙俊、李冠成（業經原審法院於110年4月28日以108
    年度訴字第1200號判處有期徒刑4年2月確定）明知愷他命為
    毒品危害防制條例所定之第三級毒品，不得非法製造，竟共
    同基於製造第三級毒品之犯意聯絡，於108年4月初，由方柏
    竣先後指示李冠成、自行將製毒原料、工具載運至陳謙俊承
    租位在新北市○里區○○街00號房屋，由李冠成、陳謙俊一同
    搬運至該屋2、3樓之製毒處所（下稱本案處所），而提供製
    毒原料及工具，再由李冠成協助、陳謙俊依照其IPHONE7行
    動電話內存放之製毒流程，自同年月16日起，當天晚上方柏
    竣即與李冠成共同搬運物品，翌日5時許因電力無法順利製
    毒之際，方柏竣即與不知情接電之廖嘉文抵達本案處所，迄
    隔日與陳謙俊及李冠成一同離開，方柏竣、陳謙俊與李冠成
    於上開期間使用前述製毒原料及工具，及陳謙俊於108年4月
    21日添購之電風扇4台，另方柏竣並將結晶用保鮮盒自其住
    處搬到本案處所以供結晶，而將三級丁氧羰基去甲基愷他命
    （108年6月11日始增列為第四級毒品），以酸醋乙脂、鹽酸
    、乙醇氨化、純化、結晶後，共同製成純質淨重20公克以上
    之第三級毒品愷他命而持有並朋分之。嗣為警於108年4月27
    日21時50分許、同日23時43分許，持108年聲搜字第622號搜
    索票至本案處所及屋外方柏竣使用之車牌號碼000-0000號自
    用小客車、方柏竣與李冠成同住之新北市○○區○○街00號2樓
    搜索，分別扣得附表一、二、三所示之物。
二、案經新北市政府警察局板橋分局報請臺灣新北地方檢察署檢
    察官偵查起訴。
    理  由
壹、程序事項
一、證人即被告陳謙俊、同案被告李冠成於警詢所為之陳述，對
    被告方柏竣而言，乃被告以外之人於審判外之陳述，而被告
    方柏竣選任辯護人於原審準備程序均爭執上開陳述之證據能
    力（本院卷第130頁），經審酌上開陳述做成之狀況，並考
    量原審審理時業經傳喚被告陳謙俊、同案被告李冠成到庭具
    結作證，經當事人為交互詰問，因認其等2人警詢之陳述，
    尚與刑事訴訟法第159條之3之所定情形不符，復查無其他例
    外取得證據能力之法律依據，則被告陳謙俊、同案被告李冠
    成之警詢陳述，即無證據能力，尚不得作為被告方柏竣有罪
    之依據。
二、按被告以外之人於審判外之陳述，雖不符刑事訴訟法第159
    條之1至159條之4之規定，而經當事人於審判程序同意做為
    證據，法院審酌該言詞陳述或書面陳述做成時之情況，認為
    適當者，亦得為證據；又當事人、代理人或辯護人於法院調
    查證據時，知有刑事訴訟法第159條第1項不得為證據之情形
    ，而未於言詞辯論終結前聲明異議者，視為有前項之同意，
    刑事訴訟法第159條之5定有明文。經查，檢察官、被告方柏
    竣及陳謙俊及其選任辯護人於本院審判程序時，除被告陳謙
    俊及同案被告李冠成警詢之陳述外，均未對證據能力有所爭
    執（本院卷第169至177頁），供述證據部分視為同意作為證
    據，本院審酌各該證據做成或取得時狀況，並無顯不可信或
    違法取得等情況，且經本院依法踐行證據調查程序並認為適
    當，而有證據能力；其餘資以認定本案犯罪事實之非供述證
    據，亦查無違反法定程序取得之情形，依刑事訴訟法第158
    條之4之反面解釋，亦有證據能力。
貳、實體事項
一、認定犯罪事實所憑之證據及理由
    上揭共同製造第三級毒品愷他命之事實，業據被告陳謙俊迭
    於警詢、偵查時及原審、本院審理中均自白不諱；至訊據被
    告方柏竣固坦承於108年4月初叫李冠成將製毒原料、工具搬
    運至本案處所，且於108年4月16日起至查獲為止，多次前往
    本案處所，期間亦曾帶同廖嘉文到本案處所，且將結晶用保
    鮮盒由其住處搬到本案處所等情（本院卷第183頁），惟矢
    口否認有何共同製造第三級毒品愷他命之犯行，辯稱：製毒
    原料及工具是我朋友的，他當時因為女友房子要退租，問我
    有沒有地方可以暫放這些東西，所以我才會叫李冠成將東西
    搬到本案處所，至於我雖然在108年4月16、17、18、20、21
    、27日多次前往本案處所，但我都只有待在一樓，沒有上去
    二樓，所以不知道陳謙俊、李冠成在共同製造第三級毒品愷
    他命；至於我雖然有帶廖嘉文到本案處所，但是不是要廖嘉
    文到本案處所接電，那是因為廖嘉文要到本案處所一樓一起
    施用毒品毒咖啡包、K菸及開趴，而我將結晶用保鮮盒從我
    家帶到本案處所是因為李冠成去搬東西時，貨車放不下，所
    以結晶用保鮮盒才會暫時放在我家，後來我家也不夠放，我
    才會從我家攜帶結晶用保鮮盒到本案處所云云；被告方柏竣
    之辯護人則以：刑法上所謂製造行為，乃指利用各種原物料
    予以加工，製成特定目的之產品，陳謙俊於警詢供稱本案處
    所係其於108年3月25日左右承租，其於4月16日晚上向同案
    被告李冠成提議其可自己試做（毒品）看看，被告方柏竣只
    是在找伊。第一次去時伊在睡覺，第二次他在2樓抽K菸聽音
    樂，製成毒品伊只拿給同案被告李冠成，並未拿給被告方柏
    竣，同案被告李冠成於偵查時亦證稱製毒一事被告方柏竣並
    不知情，是陳謙俊說他好像會做，所以做看看，被告方柏竣
    完全沒有參與製毒一事，製毒現場有採得被告方柏竣丟棄菸
    蒂上被告方柏竣之DNA，尚不足以認定被告方柏竣有共同製
    毒犯行，且錄影監視器畫面不只有被告方柏竣及陳謙俊、李
    冠成3人，還有其他人在場，李冠成說廖嘉文在現場是要接
    電，但查無實證，被告方柏竣確未參與製毒犯行云云置辯。
    經查：
　㈠上開事實業據被告陳謙俊及同案被告李冠成於偵查、原審坦
    承不諱，核與證人陳德晉、廖嘉文於警詢、偵訊所證（108
    年偵字第27575號卷〈下稱偵27575號卷〉第101至114、117至1
    25頁、108年偵字第12481號卷〈下稱偵12481號卷〉第351至35
    5、361至365頁）大致相符，並有內政部警政署刑事警察局
    搜索扣押筆錄暨扣押物品目錄表、新北市政府警察局板橋分
    局偵查隊搜索扣押筆錄、扣押物品目錄表、新北市○○區○○街
    00號2樓隔間草圖、內政部警政署刑事警察局108年5月16日
    刑紋字第1080044071號、108年6月11日刑紋字第1080050281
    號鑑定書（暨掌紋照片與指紋卡片）、108年5月22日刑鑑字
    第0000000000、0000000000號、108年6月6日刑生字第10800
    41022號、108年6月10日刑鑑字第1080042697號鑑定書、刑
    案現場勘察報告（暨所附現場示意圖及蒐證照片151張）、1
    09年9月4日刑鑑字第1090090124號函暨函覆行政院108年6月
    11日院臺法字第1080177435號公告、原審法院108年聲搜字
    第622號搜索票暨附件、製毒步驟畫面之手機翻拍照片、監
    視錄影畫面翻拍照片、扣案物照片在卷可稽（偵12481號卷
    第33至72、155至186、457至468頁、偵27575號卷第20、203
    至217、221至230、233至314頁、原審卷第305至312頁），
    並有附表一、二、三所示之物扣案可證，堪信為真。
　㈡被告方柏竣雖以前詞置辯，而證人即被告陳謙俊、同案被告
    李冠成亦於原審審理時改稱被告方柏竣對其等製造愷他命之
    行為並不知情，亦未參與云云。然查：
　⒈同案被告李冠成於偵查中所證：我跟陳謙俊製毒時，方柏竣
    是在旁邊看，他對於我們是在製毒應該知情等語相符（偵12
    481號卷第530頁）；參以緝獲當日於本案處所（即萬里製毒
    工廠2樓）查扣之菸蒂（偵12481號卷第497頁、偵27575號卷
    第275、289、235頁），總計25根中有17根驗出所殘留之DNA
    與被告方柏竣型別相符（其餘分別與被告陳謙俊、同案被告
    李冠成及案外人廖嘉文型別相符），此有內政部警政署刑事
    警察局108年6月6日刑生字第1080041022號鑑定書在卷可按
    （偵12481號卷第211頁），足見被告陳謙俊、同案被告李冠
    成嗣於原審審理時分別稱：方柏竣最高只有到1、2樓樓梯間
    ，沒有上來過2、3樓製毒處云云、方柏竣只有待在1樓吸毒
    云云，均與事實不符，自無以採信；是其等自相矛盾之證言
    ，應以同案被告李冠成於偵查時所為證述為可採；從而，被
    告方柏竣於被告陳謙俊及同案被告李冠成製造愷他命時係在
    旁觀看，並知悉其等係在製造第三級毒品等情，應堪認定，
    被告方柏竣辯稱只出入本案處所1樓云云，不足採信。另觀
    諸被告方柏竣使被告陳謙俊及同案被告李冠成搬運至○○○○街
    21號之物品數量龐大，含多組過濾設備、攪拌器、電陶爐、
    燒杯、錐形瓶、陶瓷漏斗、大尺寸保鮮盒、總計26桶之乙醇
    、醋酸乙脂，及大批罐裝鹽酸（偵12481號卷第37至42頁、
    偵27575號卷第386至387頁），顯非一般家庭日常生活用品
    ，且事後大部分時間均陪同同案被告李冠成、被告陳謙俊於
    本案處所（詳下述），並在旁觀看製毒（業如上述），足見
    被告方柏竣自始即知悉該等物品係供製毒之用，乃指示被告
    陳謙俊及同案被告李冠成搬運至○○○○街21號。
　⒉參酌下列被告出現於○○○○街21號之時間，可知被告陳謙俊及
    同案被告李冠成待在本案處所時，大部分時間被告方柏竣亦
    在場：
  ⑴被告陳謙俊稱自108年4月16日晚上相關原料器具搬抵○○○○街2
    1號後，即開始製造本案毒品，核如前述，並有其與同案被
    告李冠成於當日21時55分許搬運物品之監視錄影畫面翻拍照
    片1張可憑（偵12481號卷第457頁）；而被告方柏竣隨即於
    翌日5時26分許攜同案外人廖嘉文抵達，至108年4月18日3時
    32分許始與被告陳謙俊及同案被告李冠成一同離開等情，業
    經被告方柏竣、陳謙俊及同案被告李冠成供述在卷，並有監
    視錄影畫面翻拍照片2張足憑（偵12481號卷第458、459、47
    5至477、494、505、506頁）。
  ⑵108年4月18日20時14、15分許被告陳謙俊、方柏竣及同案被
    告李冠成先後抵達，至同日22時13分許始一同離去等情，業
    經被告方柏竣、陳謙俊及同案被告李冠成供證在卷，並有監
    視錄影畫面翻拍照片2張可按（偵12481號卷第460、461、47
    7、495、506頁）。
  ⑶108年4月20日22時10分許、翌日23時22分許被告陳謙俊、方
    柏竣及同案被告李冠成先後抵達，至108年4月21日5時59分
    許、同日6時許被告方柏竣與陳謙俊及同案被告李冠成先後
    離去等情，業經被告方柏竣、陳謙俊及同案被告李冠成供證
    在卷，並有監視錄影畫面翻拍照片4張足參（偵12481號卷第
    461、462、464、465、477、478、496、507頁）。
  ⑷108年4月27日傍晚相約一同抵達，直至同日21時50分許共同
    為警查獲等情，則為被告所不爭，核與證人廖嘉文、陳德晉
    所證相符（偵12481號卷第121、131頁），堪信為真。
　⒊被告陳謙俊於偵查時證以：這件事一開始是方柏竣聯絡我，
    叫我幫他找地方放萬里查獲的扣案物，後來我就跟李冠成一
    起把東西搬進○○○○街21號等語（偵12481號卷第346、518頁
    ）；羈押訊問時所證以：方柏竣是4月初的時候跟我說要放
    東西的等語（偵12481號卷第402頁）；於原審審理時所證：
    一開始就是方柏竣主動找我，要我幫忙租房子讓他放東西等
    語（原審卷第422、423頁）、同案被告李冠成於偵查及原審
    審理時所證：我當時是幫方柏竣的忙，跟陳謙俊一起把器具
    搬過去等語（偵12481號卷第530頁、原審卷第444頁）；羈
    押訊問時所證：方柏竣給我林口鑰匙並跟我說地址，要我跟
    陳謙俊一起把東西從林口搬到萬里等語（偵12481號卷第421
    頁），前後供述一致，互核相符。由上開證述可知，被告陳
    謙俊及同案被告李冠成之所以將新北市○里區○○街00號查扣
    之製毒原料、器具搬至本案處所，完全係聽從被告方柏竣指
    示所為，故當時對該等物品有實際支配及使用管領權者，僅
    被告方柏竣而已；又被告方柏竣於原審審理時已供稱：這些
    東西我請李冠成、陳謙俊幫忙搬過去後，沒有跟他們說後續
    要如何處理，或再交給任何人等語明確（原審卷第472、473
    頁），則在被告方柏竣並未讓與對上開物品之支配及使用管
    領權，且被告陳謙俊及同案被告李冠成待在本案處所時，大
    部分時間被告方柏竣也都在場（詳上述）之情形下，若非被
    告方柏竣亦有參與其中，被告陳謙俊及同案被告李冠成焉有
    任意消耗、使用上述製毒原料與器具之理？
　⒋被告陳謙俊於偵查時證稱：108年4月17日5時26分許，方柏竣
    帶廖嘉文來萬里處理製毒所需接電，當時由李冠成開門，我
    在3樓製毒；製毒所需的電，都是廖嘉文處理的等語（偵124
    81號卷第473、476頁）明確，足見同案被告李冠成嗣於審理
    時改稱電係其接的云云，核與前揭供證情節不符，復乏佐證
    ，自難遽信；再依新北市政府警察局板橋分局偵查隊扣押物
    品目錄表（偵12481號卷第57頁）所示，查獲當日製成之毒
    品，大部分均置於被告方柏竣所使用之自小客車（偵12481
    號卷第96、120、121頁、原審卷第469頁）中央扶手儲物箱
    、後車廂處，益證被告方柏竣確有參與被告陳謙俊、同案被
    告李冠成之製毒行為。
　⒌又被告方柏竣供稱：我有將結晶用保鮮盒從我家裡搬到○○○○
    街21號等語（偵12481號卷第506頁、原審卷第470頁、本院
    卷第183頁），核與同案被告李冠成於原審證稱：108年4月1
    8日20時15分許，方柏竣開車抵達後，就叫我們從他車上搬
    出保鮮盒（誤稱燒杯）進屋，以供製毒使用等語（原審卷第
    451、456頁）互核相符，可見在開始製毒數日後，被告方柏
    竣另有將結晶用保鮮盒攜帶至製毒場所，及指示實際從事製
    毒之被告陳謙俊及同案被告李冠成搬進屋內之行為，足見被
    告方柏竣對於製毒進度（結晶階段）及需求（結晶盒不足）
    均瞭若指掌；由此及製毒原料、器具亦由被告方柏竣指示被
    告陳謙俊、同案被告李冠成搬至萬里，並可見在本案之角色
    分工上，被告方柏竣係處於指示被告陳謙俊、同案被告李冠
    成之地位；此適足以解釋，本案係由被告陳謙俊、同案被告
    李冠成製造愷他命，被告方柏竣則在旁觀看以監督。
　⒍綜合上述，足見被告陳謙俊及同案被告李冠成有關被告方柏
    竣不知情亦未參與本案製毒犯行之所證，核屬迴護被告方柏
    竣之詞，顯與事實不符，自無以採信；是以，被告方柏竣所
    辯堪認係屬卸責之詞，核無可採。
　㈢按毒品危害防制條例第2條第1項已明定該條例所稱毒品，係
    指具有成癮性、濫用性及對社會危害性之麻醉藥品與其製品
    及影響精神物質與其製品；同條第2項並將毒品依其成癮性
    、濫用性及對社會危害性分為四級，愷他命屬該第2項第3款
    所規範「西可巴比妥、異戊巴比妥、納洛芬及其相類製品」
    之第三級毒品。製造毒品是否已達既遂程度，自應以製出物
    質之分子結構是否已由毒品先驅原料之原有結構經化學變化
    為毒品之結構而為判斷，與製出之物質是否已達到可供人體
    施用之程度並無關連，最高法院98年度台上字第2399號判決
    意旨參照。查扣案如附表一編號1、3至6、9、11、17、18所
    示之物，經送內政部警政署刑事警察局鑑定，均檢出第三級
    毒品愷他命成分，詳如附表一所示；則依前開所述，縱附表
    一編號1、3、4、17、18所示固態物之愷他命純度高低各有
    不同，而附表一編號5、6、9、11者，為含有愷他命成分之
    液體（或含有白色固態物），然均無礙於已具有愷他命製品
    屬性之認定。從而，被告方柏竣、被告陳謙俊及同案被告李
    冠成製造第三級毒品愷他命之行為，顯已達既遂之程度至明
    。
  ㈣綜上所述，本案事證明確，被告方柏竣、陳謙俊及同案被告
    李冠成，製造第三級毒品之犯行均堪認定，應依法論科。
二、論罪科刑
  ㈠本案被告製毒所使用之先驅原料三級丁氧羰基去甲基愷他命
    ，於被告行為時，尚非毒品危害防制條例第2條所管制之毒
    品，係於被告為警查獲後之108年6月11日，始經行政院增列
    為毒品危害防制條例第2條第2項第4款所規定之第四級毒品
    ，此核屬事實變更，並非刑罰法律有所變更，不生新舊法比
    較問題，先予敘明。又被告為本案犯行後，毒品危害防制條
    例第4條第3項、第17條第2項於108年12月17日修正公布，並
    於109年7月15日生效施行，修正前毒品危害防制條例第4條
    第3項之法定刑為「7年以上有期徒刑，得併科新臺幣700萬
    元以下罰金」，修正後該條項之法定刑為「7年以上有期徒
    刑，得併科新臺幣1000萬元以下罰金」，修正後之併科罰金
    最重刑度業經提高；又修正前毒品危害防制條例第17條第2
    項規定：「犯第4條至第8條之罪於偵查及審判中均自白者，
    減輕其刑。」，而修正後該條項規定：「犯第4條至第8條之
    罪於偵查及歷次審判中均自白者，減輕其刑。」，是修正前
    僅須被告於偵查及審判中均曾經自白，即得認有該條項之適
    用，不以始終承認犯罪為必要，修正後則須被告於偵查及歷
    次審判中均始終自白，始有該條項之適用。經比較新舊法之
    結果，修正後之規定均未較有利於被告，自應依刑法第2條
    第1項前段規定，適用修正前即被告行為時之毒品危害防制
    條例第4條第3項、第17條第2項規定論處。是核被告方柏竣
    及陳謙俊所為，均係犯修正前毒品危害防制條例第4條第3項
    之製造第三級毒品罪。被告持有第三級毒品純質淨重20公克
    以上之低度行為，為其製造第三級毒品之高度行為所吸收，
    均不另論罪。被告於上開製毒工廠製造第三級毒品愷他命之
    行為，係基於單一犯意、密接時間所進行之犯行，在時間差
    距上，難以強行分開，應視為數個舉動之接續施行，合為包
    括之一行為予以評價，認屬接續犯而僅成立一罪。被告方柏
    竣、陳謙俊及同案被告李冠成間就本案犯行，有犯意聯絡及
    行為分擔，為共同正犯。
  ㈡被告方柏竣、陳謙俊分別有犯罪事實欄所記載之犯罪科刑紀
    錄，各於107年9月14日、106年11月18日執行完畢，有卷附
    本院被告前案紀錄表可按，其等受有期徒刑執行完畢，5年
    以內故意再犯有期徒刑以上之罪，皆為累犯；又審酌本案依
    刑法第47條第1項規定加重最低本刑結果，並無司法院釋字
    第775號解釋文所載致行為人所受刑罰超過其所應負擔罪責
    之情事，爰均依前開規定加重其刑。被告陳謙俊於偵查、原
    審及本院審理中均自白本案犯行，應依修正前毒品危害防制
    條例第17條第2項規定減輕其刑，並就被告陳謙俊部分依法
    先加後減之。刑法第59條規定之酌量減輕其刑，必須犯罪另
    有特殊之原因與環境，在客觀上足以引起一般同情，認為即
    使予以宣告法定最低度刑，猶嫌過重者，始有其適用。此所
    謂法定最低度刑，固包括法定最低本刑；惟遇有其他法定減
    輕之事由者，則應係指適用其他法定減輕事由減輕後之最低
    度刑而言。倘被告別有其他法定減輕事由者，應先適用法定
    減輕事由減輕其刑後，猶認其犯罪之情狀顯可憫恕，即使科
    以該減輕後之最低度刑仍嫌過重者，始得適用刑法第59條規
    定酌量減輕其刑。查本案就被告陳謙俊所犯上開製造第三級
    毒品犯行，已適用修正前毒品危害防制條例第17條第2項規
    定減輕其刑，業如前述，相較原本之法定刑，已減輕甚多；
    況當今毒品危害氾濫，施用毒品者常因成癮不可自拔，而花
    費鉅資購買毒品導致傾家蕩產，甚至鋌而走險犯下各種財產
    、暴力犯罪，衍生諸多家庭與社會問題，是製造毒品乃各國
    亟欲遏止防阻之重大犯罪類型；而被告陳謙俊正值青壯，有
    相當之謀生能力，詎為貪得鉅額利益，枉顧國民健康，參與
    本案共同製造愷他命犯行，動機實屬可議；另本案遭查扣之
    原料、器具眾多，製造完成之愷他命數量非微（詳見附表一
    編號1、3至6、9、11、17、18所示），且技術純熟，純度極
    高（達9成以上），倘非及時遭警查獲，若流入市面，將為
    害甚鉅。是綜觀被告陳謙俊所為，堪認犯罪情節重大；復查
    無犯罪特殊原因、環境或情狀，衡諸社會一般人客觀標準，
    難謂在依法減輕如上後，尚有何法定刑過重而堪憫恕之情，
    自無從依刑法第59條規定酌減其刑，附此敘明。
三、駁回上訴之理由
　㈠原審以被告2人罪證明確，分別審酌被告方柏竣、陳謙俊均正
    值青壯，不思努力進取，知悉毒品對人體之危害性，竟為牟
    取暴利，無視國家杜絕毒品犯罪之嚴刑峻令，猶鋌而走險共
    同分工製造本案數量非微之第三級毒品愷他命（附表一編號
    1、3至6、9、11、17、18所示），殘害國民身心健康，助長
    社會濫用毒品風氣；另考量被告陳謙俊終能坦承犯行，而有
    悔意，兼衡被告2人分別之素行、智識程度、生活情形、經
    濟狀況、及犯罪之動機、目的、手段、分工、地位等一切情
    狀，分別量處有期徒刑8年6月、4年4月。
　㈡沒收部分分述如下：
　⒈查扣案如附表一所示者，分別係被告2人即同案被告李冠成製
    造之第三級毒品愷他命（編號1、3至6、9、11、17、18）、
    或沾染、裝盛製造之愷他命而檢出毒品成分物品（編號2、7
    、8、10、12至16）。前者其中編號3至6、9、11部分、編號
    1、17部分，業經被告陳謙俊及同案被告李冠成供承係其等
    本案所製造的（偵12481號卷第473、474、490、519、530、
    531頁、原審卷第176頁）；至編號18部分，被告陳謙俊及同
    案被告李冠成雖否認係與本案相關，然觀諸此部分毒品之外
    觀、顏色、包裝，分別與編號1、17部分相同，此有該等扣
    案毒品照片15張在卷可按（偵12481號卷第167至171、180至
    182頁），而上開毒品之純度更屬近似（編號1、18部分均為
    95％、編號17部分為93％與96％），此有內政部警政署刑事警
    察局108年5月22日刑鑑字第0000000000號、第0000000000號
    、108年6月10日刑鑑字第1080042697號鑑定書各1份可憑（
    偵27575號卷第203至210頁），且依被告陳謙俊供稱其等係
    自108年4月16日起開始製造愷他命（偵12481號卷第518頁）
    ，則查獲（同年月27日）前已製作完成而拿至他處（即新北
    市○○區○○街00號2樓），在時間上亦屬可能；參以依被告陳
    謙俊所供，僅為警查獲當天製成之愷他命，數量即高達3公
    斤餘（偵12481號卷第473頁），則以被告陳謙俊及同案被告
    李冠成如此之製造能力，何需另外花費50、60萬高價購買（
    原審卷第459頁），被告陳謙俊及同案被告李冠成此部分證
    述，殊不足取，足見編號18部分亦屬被告本案製造者；又前
    述被告2人及同案被告李冠成製造之愷他命，均屬違禁物，
    爰均依刑法第38條第1項規定，予以宣告沒收；惟鑑驗耗損
    之毒品既已滅失，自毋庸宣告沒收。後者與前者之外包裝、
    裝盛容器，於送請鑑定機關鑑定時，無論係以何種方式刮取
    、分離、或予以溶洗，仍會有毒品殘留，足認與本案製作之
    愷他命有難以析離之關係，爰依刑法第38條第1項規定，併
    予宣告沒收。
　⒉扣案如附表二各編號所示之物，係散置在被告等人製造愷他
    命之本案處所內，衡情均係供本案製造毒品所用之物，復經
    被告陳謙俊供明在卷（偵12481號卷第475、479頁、原審卷
    第329頁），爰依毒品危害防制條例第19條第1項規定，不問
    屬於被告與否，併予宣告沒收。
　⒊扣案如附表三所示保鮮盒，雖據同案被告李冠成供稱：○○○○
    街與○○○○街查扣的保鮮盒，兩者規格、外觀都一樣，只是還
    來不及拿去萬里使用等語明確（偵12481號卷第421 頁、原
    審卷第374 頁），且有兩處分別扣得之保鮮盒照片各1 張在
    卷可參（偵12481號卷第185 、468 頁），足見同案被告李
    冠成所供係屬真實可信，附表三保鮮盒確係預備供製毒所用
    之物，然被告方柏竣、陳謙俊及同案被告李冠成均否認係其
    等所有，卷內亦無證據堪以認定，爰不予以宣告沒收。至於
    附表四所示分屬被告方柏竣、陳謙俊及同案被告李冠成所有
    之物，雖各於本案處所、被告方柏竣及同案被告李冠成居住
    之新北市○○區○○街00號2樓扣得；然性質上及依卷內證據均
    無以認定與本案製毒犯行相關，又被告等亦均稱與本案無關
    （詳見附表四備註欄所示），另附表五所示之物，均非本案
    被告2人及同案被告李冠成所有（詳見附表五所示），且無
    證據堪認係供本案犯罪所用之物，亦無證據足認與本案直接
    相關，爰均不予宣告沒收。
　㈢原審認事用法，核無不合，量刑亦屬妥適，被告方柏竣上訴
    意旨，仍執前揭陳詞，空言否認犯罪；被告陳謙俊以原審量
    刑過重，砌詞求予從輕量刑及酌減其刑，均為無理由，皆應
    予駁回。
據上論斷，應依刑事訴訟法第368條，判決如主文。
本案經檢察官薛植和、徐千雅提起公訴，檢察官何明楨到庭執行
職務。
中　　華　　民　　國　　110 　年　　10　　月　　28　　日
                  刑事第十九庭  審判長法　官  曾淑華
                                      法　官  陳文貴
                                      法　官  許文章
以上正本證明與原本無異。
如不服本判決，應於收受送達後20日內向本院提出上訴書狀，其
未敘述上訴之理由者並得於提起上訴後20日內向本院補提理由書
（均須按他造當事人之人數附繕本）「切勿逕送上級法院」。
                                      書記官  陳盈芝
中　　華　　民　　國　　110 　年　　10　　月　　28　　日

附表一：
編號 扣   案   物 數  量      鑑        驗        結        果 備        註 以下為108年4月27日21時50分許，於新北市○里區○○街00號扣得；並有內政部警政署刑事警察局108年6月10日刑鑑字第1080042697號鑑定書1份可憑（偵27575號卷第203至206頁）       1 愷他命  1 包 米黃色物質，檢出第三級毒品愷他命成分（驗前淨重約494.97公克，驗後淨重約494.79公克，愷他命純度約95％，驗前純質淨重約470.22公克） 偵12481卷第37頁編號6-1 （陳謙俊皮包內）   2 K 盤（含刮刀）  1 個 檢出第三級毒品愷他命成分 偵12481卷第37頁編號7   3 燒杯  1 個 白色物質，檢出第三級毒品愷他命成分（驗前淨重約205 公克，驗後淨重約204.9 公克，愷他命純度約22％，驗前純質淨重約45.1公克） 偵12481卷第38頁編號19   4 塑膠盒  1 個 白色物質，檢出第三級毒品愷他命成分（驗前淨重約5 公克，驗後淨重約4.89公克，愷他命純度約50％，驗前純質淨重約2.5 公克） 偵12481卷第39頁編號20   5 塑膠盒（含液體）  1 個 黃色液體及白色物質，檢出第三級毒品愷他命成分（驗前淨重約450 公克，驗後淨重約449.2 公克，愷他命純度約15％，驗前純質淨重約67.5公克） 偵12481卷第39頁編號21   6 塑膠盒（含液體）  1 個 透明液體及白色物質，檢出第三級毒品愷他命成分（驗前淨重約2045公克，驗後淨重約2044.59公克，愷他命純度約1 ％，驗前純質淨重約20.45 公克） 偵12481卷第39頁編號28   7 塑膠盒  1 個 檢出第三級毒品愷他命成分 偵12481卷第41頁編號41   8 濾紙  1 批 均檢出第三級毒品愷他命成分 偵12481卷第41頁編號42   9 過濾設備（含液體）  1 個 淡黃色液體，檢出第三級毒品愷他命成分（驗前淨重約5370公克，驗後淨重約5369.52 公克，愷他命純度約2 ％，驗前純質淨重約107.4 公克） 偵12481卷第41頁編號47  10 勺子  1 個 檢出第三級毒品愷他命成分 偵12481卷第42頁編號50  11 液體  1 桶 淡黃色液體及白色物質，檢出第三級毒品愷他命成分（驗前淨重約19305 公克，驗後淨重約19304.65公克，愷他命純度約1 ％，驗前純質淨重約193.05公克） 偵12481卷第42頁編號51  12 塑膠盒  2 個 均檢出第三級毒品愷他命成分 偵12481卷第39頁編號24  13 塑膠盒（含刮刀）  3 個 均檢出第三級毒品愷他命成分 偵12481卷第39頁編號29  14 塑膠盒  8 個 均檢出第三級毒品愷他命成分 偵12481卷第38頁編號17  15 塑膠盒（含刮刀及勺子）  1 批 均檢出第三級毒品愷他命成分 偵12481卷第39頁編號27  16 燒杯（含物質）  1 批 均檢出第三級毒品愷他命成分 偵12481卷第42頁編號49 以下為108年4月27日，於停放在新北市○里區○○街00號前之車號000-0000號自小客車中央扶手儲物箱、後車廂各扣得4包；並有內政部警政署刑事警察局108年5月22日刑鑑字第0000000000號鑑定書1份可憑（偵27575號卷第207、208頁）      17 愷他命  8 包 其中5 包均為米白色物質，檢出第三級毒品愷他命成分（驗前總淨重約505.25公克，驗後總淨重約505.1 公克，愷他命純度約96％，驗前純質總淨重約485.04公克），另3 包均為米黃色物質，檢出第三級毒品愷他命成分（驗前總淨重約2497.06 公克，驗後總淨重約2496.88 公克，愷他命純度約93％，驗前純質總淨重約2322.26 公克） 偵12481卷第57頁編號1至8 以下為108年4月27日23時43分許，於新北市○○區○○街00號2樓扣得（被告方柏竣使用之主臥1包、被告方柏竣、同案被告李冠成共用之和室5包，偵12481號卷第141、142頁）；並有內政部警政署刑事警察局108年5月22日刑鑑字第0000000000號鑑定書1份可憑（偵27575號卷第209、210頁）      18 愷他命  6 包 均為米白色物質，檢出第三級毒品愷他命成分（驗前總淨重約523.25公克，驗後總淨重約523.07公克，愷他命純度約95％，驗前純質總淨重約497.08公克） 偵12481卷第65、66頁編號6至10、17 

附表二：
編號 扣      案      物 數  量           備              註 以下均為108年4月27日21時50分許，於新北市○里區○○街00號扣得      1 陶瓷漏斗  1 個 偵卷第37頁編號4   2 PH試紙盒  1 盒 偵12481卷第38頁編號12   3 攪拌棒  1 支 偵12481卷第38頁編號14   4 溫度計  1 支 偵12481卷第39頁編號23   5 滴管  1 支 偵12481卷第40頁編號36   6 勺子  1 個 偵12481卷第40頁編號39   7 冰箱  1 台 偵12481卷第41頁編號43   8 桶子（含第四級毒品先驅原料「三級丁氧羰基去甲基愷他命」）  1 個 偵12481卷第41頁編號44有內政部警政署刑事警察局108年6月10日刑鑑字第1080042697號鑑定書、109年9月4日刑鑑字第1090090124號函、行政院108年6月11日院臺法字第1080177435號公告各1份可憑（偵27575號卷第203至206頁、原審卷第305至307頁）   9 IPHONE 7門號0000000000號行動電話（含SIM卡1 張）  1 支 偵12481卷第51頁編號1陳謙俊所有，存放製毒流程於其中（偵12481號卷第467、468頁、原審卷第329頁）  10 錐形瓶  2 個 偵12481卷第37頁編號1  11 手套  2 個 偵12481卷第38頁編號16  12 計時器  2 台 偵12481卷第40頁編號37  13 觸控電陶爐  3 台 偵12481卷第38頁編號10、11、15  14 電子秤  3 台 偵12481卷第39、40、42頁編號22、30、53  15 酒精  3 桶 偵12481卷第39頁編號25  16 過濾設備  3 組 偵12481卷第41頁編號45、46、48  17 電扇  4 台 偵12481卷第39頁編號26、偵12481號卷第477、478頁、原審卷第329頁）  18 攪拌器  4 台 偵12481卷第40頁編號35  19 鹽酸  5 瓶 偵12481卷第38頁編號13  20 磁石  8 個 偵12481卷第41頁編號40  21 燒杯  11個 偵12481卷第37、38頁編號2 、3 、18  22 醋酸乙酯  13桶 偵12481卷第37、42頁編號8 、54、58  23 乙醇  13桶 偵12481㈠卷第37、40、41頁編號9、38、43-1  24 夾鍊袋  1 批 偵12481卷第40頁編號32  25 鹽酸  1 批 偵12481卷第40頁編號33  26 燒杯及陶瓷漏斗  1 批 偵12481卷第42頁編號52  27 濾紙  2 批 偵12481卷第37、40頁編號5、34 

附表三：
編號 扣      案      物 數    量 所有人         備          註   1 保鮮盒     37個 不  詳 偵12481卷第67頁編號25 

附表四：
編號 扣      案      物 數    量 所有人         備          註 以下均為108 年4 月27日21時50分許，於新北市○里區○○街00號扣得       1 BQ廠牌門號0000000000號行動電話（含SIM 卡1 張）     1 支 方柏竣 偵12481卷第53頁編號1，未供本案聯絡使用（原審卷第317頁）   2 現金 91700 元 方柏竣 偵12481卷第53頁編號2，工作薪資與本案無關（原審卷第317頁）   3 黑色包包     1 個 陳謙俊 偵12481卷第37頁編號6，隨身攜帶物品使用，與本案無關（原審卷第329頁）   4 鑰匙     2 組 陳謙俊 偵12481卷第49頁編號2（偵12481號卷第151、382頁、原審卷第329頁）   5 人民幣     12元 陳謙俊 偵12481卷第51頁編號3 ，與製毒無關（原審卷第329 頁）   6 港幣     60元 陳謙俊 偵12481卷第51頁編號4 ，與製毒無關（原審卷第329 頁）   7 現金   2400元 陳謙俊 偵12481卷第51頁編號2，與製毒無關（原審卷第329頁）   8 黑色IPHONE行動電話     1 支 李冠成 偵12481卷第43頁編號1，與製毒無關（偵12481號卷第332頁、原審卷第375頁）   9 黑色BQ廠牌行動電話     1 支 李冠成 偵12481卷第43頁編號2，與製毒無關（偵12481號卷第332頁、原審卷第375頁）  10 現金   11萬元 李冠成 偵12481卷第43頁編號3，與製毒無關（偵12481號卷第332頁、原審卷第375頁） 以下均為108 年4 月27日23時43分許，於新北市○○區○○街00號2樓扣得      11 K 盤（含K 卡1 張）     1 組 方柏竣 偵12481卷第65頁編號1，供自己吸食愷他命使用（原審卷第317頁）  12 黑色BQ廠牌行動電話     1 支 方柏竣 偵12481第66頁編號19，未供本案使用（原審卷第317頁）  13 殘渣袋     1 個 方柏竣 偵12481卷第66頁編號21，施用愷他命所餘（原審卷第317頁）  14 塑膠夾鍊袋     2 批 方柏竣 偵卷第66頁編號12、23，預供分裝愷他命以施用（12481原審卷第317頁）  15 電腦主機     2 台 方柏竣吳筑君 偵12481卷第65、66頁編號5、16，未用以儲存毒品資訊（原審卷第317頁）  16 磅秤     2 台 方柏竣 偵12481卷第66頁編號11、24，僅供居家日常使用（原審卷第317頁）  17 金色、銀色包裝袋   147 條 方柏竣 偵12481卷第65頁編號2，與本案無關（原審卷第317頁）  18 玫瑰金色IPHONE門號0000000000號行動電話（含SIM 卡1 張）     1 支 李冠成 偵12481卷第66頁編號18，與製毒無關（偵12481號卷第336頁、原審卷第375頁）  19 現金   9 萬元 李冠成 偵12481卷第66頁編號22，與製毒無關（偵12481號卷第336頁、原審卷第375頁） 

附表五：
編號 扣      案      物 數    量 所有人         備          註 以下均為108 年4 月27日21時50分許，於新北市○里區○○街00號扣得       1 銀色IPHONE X門號0000000000號行動電話（含SIM 卡1 張）     1 支 廖嘉文 偵㈠卷第45頁編號1（偵12481號卷第131 頁及反面）   2 黑色IPHONE X門號0000000000號行動電話（含SIM 卡1 張）     1 支 陳德晉 偵㈠卷第47頁編號1（偵12481號卷第118、119、352頁）   3 冷氣機     1 台 房東 偵㈠卷第40頁編號31（原審卷第329 頁）   4 監視器（含主機、滑鼠、螢幕）     1 組 房東 偵㈠卷第42頁編號55（原審卷第329 頁）   5 IPHONE 6S PLUS門號0000000000號行動電話（含SIM 卡1 張）     1 支 黃品妍 偵㈠卷第49頁編號1（偵12481號卷第151頁、原審卷第329頁）   6 玫瑰金色IPHONE 8門號0000000000號行動電話（含SIM 卡1 張）     1 支 吳筑君 偵㈠卷第55頁編號1（偵12481號卷第142、372頁）   7 玫瑰金色IPHONE 8門號0000000000號行動電話（含SIM 卡1 張）     1 支 吳筑君 偵㈠卷第55頁編號2（偵12481號卷第142、372頁）   8 IPHONE X門號0000000000號行動電話（含SIM 卡1 張）     1 支 吳筑君 偵㈠卷第55頁編號3（偵12481號卷第142、372頁）   9 現金  210萬元 吳筑君 偵㈠卷第55頁編號4（偵12481號卷第142、373頁） 以下均為108 年4 月27日23時43分許，於新北市○○區○○街00號2 樓扣得      10 黑色BQ廠牌行動電話     1 支 方柏竣不詳友人 偵12481卷第66頁編號19（偵12481號卷第141、373頁、原審卷第317頁）  11 銀色SAMSUNG 廠牌行動電話（含SIM 卡1張）     1 支 吳筑君 偵12481卷第65頁編號3（原審卷第317頁）  12 點鈔機     1 台 吳筑君 偵12481卷第65頁編號4（偵12481號卷第141、373頁）  13 現金 18萬4000元 吳筑君 偵12481卷第66頁編號20（偵12481號卷第141、373頁）